【裁判字號】    89,上易,3058
【裁判日期】    900430
【裁判案由】    賭博
【裁判全文】
臺灣高等法院臺中分院刑事判決       八十九年度上易字第三五八、三０六０號
    上  訴  人  臺灣台中地方法院檢察署檢察官
    被      告  未○○
    選任辯護人  黃英傑
    被      告  宙○○
    被      告  辛○○即李淑.
    被      告  甲○○
    被      告  Ａ○○
    被      告  壬○○
    被      告  地○○
    被      告  Ｂ○○
    被      告  戊○○
    被      告  玄○○
    被      告  乙○○
    被      告  午○○
    被      告  宇○○
    被      告  辰○○
    被      告  申○○
    被      告  丙○○
    被      告  Ｄ○○
    被      告  Ｅ○○
    被      告  亥○○
    被      告  天○○
    被      告  酉○○
    被      告  Ｃ○○
    被      告  丁○○
    被      告  卯○○
    被      告  寅○○
    被      告  戌○○
    被      告  巳○○
    被      告  癸○○
    被      告  丑○○
右上訴人因被告賭博案件，不服臺灣台中地方法院八十九年度易字第二六九七號中華
民國八十九年九月二十一日、八十九年十月三十一日第一審判決（起訴案號：臺灣台
中地方法院檢察署八十八年度偵字第二三０二九號、八十九年度偵字第六二０號），
提起上訴，本院判決如左：
      主  文
原判決關於被告未○○、宙○○、Ａ○○、李淑敏、甲○○、壬○○部分均撤銷。
未○○、宙○○共同以賭博為常業，未○○處有期徒刑伍月、宙○○處有期徒刑肆月
，如易科罰金均以參佰元折算壹日。
Ａ○○、李淑敏、甲○○、壬○○共同以賭博為常業，各處有期徒刑貳月，如易科罰
金均以參佰元折算壹日。
扣案之中國象棋（八人座）壹台、撲克學園捌台、沙漠風暴陸台、超級鑽石列車柒台
、滿貫大亨貳拾柒台、樂透大亨捌台、瑪琍大亨伍台、柏青鑽石貳台、西遊記貳台、
超級水果王（六人座）壹台、恐龍樂園（五人座）壹台、皇冠霹靂馬（八人座）壹台
、快樂小丑（六人座）壹台、監視器伍支、帳冊三本及賭資一萬一千九百三十四元均
沒收。
其餘上訴駁回。
      事  實
一、未○○係址設臺中縣大里市○○路五三六號「金城歡樂世界」遊藝場（下稱金城
    遊藝場）之負責人，自民國（下同）八十七年間起雇用具有犯意聯絡之宙○○擔
    任協理，負責該遊藝場現場行政及人員應徵與調配之工作，其後再由宙○○出面
    雇用亦具有犯意聯絡之壬○○負責機台維修與在現場用現金換取賭客機台上代幣
    之工作，Ａ○○擔任現場機台維修員，李淑敏及甲○○二人在櫃臺負責兌換代幣
    予賭客之工作，而在該公眾得出入場所之遊藝場內，擺設中國象棋等種類之電動
    玩具機台數十台，並與不特定之顧客人對賭換錢，其方式為賭客先至櫃臺換取代
    幣，每新台幣（下同）五元可換取代幣一枚，賭客贏時，可將代幣放在機台上，
    通常每二十二個放成一疊，即會由壬○○或不知名之現場員工負責以一百元之現
    金換回機台上之代幣，並賴此為業。嗣於八十八年十一月十五日晚上八時二十分
    許，為警查獲，並扣得供賭博所用之中國象棋（八人座）一台、撲克學園八台、
    沙漠風暴六台、超級鑽石列車七台、滿貫大亨二十七台、樂透大亨八台、瑪琍大
    亨五台、柏青鑽石二台、西遊記二台、超級水果王（六人座）一台、恐龍樂園（
    五人座）一台、皇冠霹靂馬（八人座）一台、快樂小丑（六人座）一台、監視器
    五支、帳冊三本及賭資一萬一千九百三十四元。
      理  由
一、訊之被告未○○、宙○○、壬○○、Ａ○○、李淑敏、甲○○等人雖均否認賭博
    犯行，一致辯稱：其遊藝場嚴禁兌換現金，且沒有賭博情事，代幣兌換後即不能
    再回收，亦不可以兌換現金及財物，客戶贏時可重複使用，公司不容許有兌換現
    金之情形，也有貼公告，如果客人有，也是他們私下交易的，與公司無關云云；
    但查在案發現場之證人庚○○於警訊時證稱：贏錢時將代幣疊一疊，放在機台上
    面，就有人拿新台幣來換，二十二個代幣換一百元，換錢是裡面的員工．．．去
    櫃台換代幣時一百元台幣換二十個代幣，如贏錢代幣就二十二個換一百元（八十
    八年十一月十五日第一次、第三次警訊筆錄）；己○○稱：我有看過電玩檯週圍
    有人會問，要不要用代幣換現金，他們會在電玩附近穿梭詢問（八十八年十一月
    十六日警訊筆錄）；被告地○○稱：所贏的代幣會有不特定人以一百元來跟我換
    二十二至二十三枚代幣（八十八年十一月十六日上午一時警訊筆錄）；戊○○亦
    供稱：我在打電動時，有看到可能是保齡球館裡的員工，有時會坐在電動旁與客
    人一起玩，為逃避警察臨檢，我有看過他們在兌換代幣，每二十二枚代幣可換新
    台幣一百元，在現場我曾多次看到換錢（八十八年十一月十五日警訊筆錄）；迄
    本件經警方移送檢察官偵訊時證人庚○○、陳永吉亦一再供證稱：「贏的時候代
    幣可換回現金，可以在機台上換，先排一疊二十二個代幣，換一百元金，我在現
    場看，其他人都是這樣」．「贏的時候，在機檯等賭客來換一百元換二十二個以
    上．．．換的方法有時賭客自己來找我換，有時我疊起來就有人來換（偵卷第八
    十二頁反面、九十三頁反面、第九十四頁正面）；另黃○○亦稱：可拿贏的代幣
    換現金外，並指認換的人有現場員工，也有不認識的人，壬○○有在現場機台拿
    錢向伊換代幣，從八十七年開始，就有看過並換過，都是以二十二個代幣換一百
    元等語；衡情被告未○○所經營之遊藝場如嚴禁以現金換回代幣之情形，何以上
    述庚○○、己○○、地○○、寅○○、戊○○等人均能就其兌換財物之情形供述
    如一，且劉振林如未親眼目擊其事，又如何能輕易指認店內之員工即壬○○曾向
    其兌換過現金？是由被告未○○、宙○○所經營之金城歡樂世界，其店內壬○○
    及其他不知名之員工均主動穿梭詢客人並以現金兌換客人所贏得之代幣，顯有藉
    此變相經營賭博兌換財物之不法犯意，證人黃○○事後所謂因害怕才於警訊、偵
    查為如此之陳述；庚○○、己○○於本院所為不知之詞，均屬事後避重就輕之詞
    ，不足採為有利於被告未○○、宙○○、壬○○、Ａ○○、李淑敏、甲○○之有
    利認定；此外，又有中國象棋（八人座）一台、撲克學園八台、沙漠風暴六台、
    超級鑽石列車七台、滿貫大亨二十七台、樂透大亨八台、瑪琍大亨五台、柏青鑽
    石二台、西遊記二台、超級水果王（六人座）一台、恐龍樂園（五人座）一台、
    皇冠霹靂馬（八人座）一台、快樂小丑（六人座）一台、監視器五支、帳冊三本
    及賭資一萬一千九百三十四元扣案足稽，被告未○○、宙○○、壬○○、Ａ○○
    、李淑敏、甲○○罪證明確，犯行洵堪認定。
二、核被告未○○、宙○○、壬○○、Ａ○○、李淑敏、甲○○等人以金城歡笑遊藝
    場供不特定賭客與機台對賭，所贏之代幣並得以兌換現金為其營業之一部分，而
    賴此為生，核犯刑法第二百六十七條常業賭博之罪，原審就證人及被告Ｂ○○、
    筆修於警、偵查中不利於被告未○○、宙○○、壬○○、Ａ○○、李淑敏、甲○○等人之供述，疏未詳加採酌，而誤為無罪之判決尚有未洽，檢察官就此部分請
    求予以撤銷改判，核屬有據，應予准許，爰審酌被告未○○、宙○○、壬○○、
    Ａ○○、李淑敏、甲○○均無犯罪前科，因營利之目的，而觸犯刑責，經營規模
    及經營之期間，其等涉案情節之輕重，被告未○○為負責人，宙○○為現場主要
    管理人，被告壬○○、Ａ○○、李淑敏、甲○○為受僱人，犯罪情節較輕，犯後
    態度等一切情狀分別量處如主文所示之刑並諭知易科罰金之折算標準以示懲儆，
    扣案之中國象棋（八人座）一台、撲克學園八台、沙漠風暴六台、超級鑽石列車
    七台、滿貫大亨二十七台、樂透大亨八台、瑪琍大亨五台、柏青鑽石二台、西遊
    記二台、超級水果王（六人座）一台、恐龍樂園（五人座）一台、皇冠霹靂馬（
    八人座）一台、快樂小丑（六人座）一台係賭具，現金一萬一千九百三十四元係
    賭資應依刑法第二百六十六條第二項，另監視器五支、帳冊三本係供犯罪所用之
    物，併依刑法第三十八條第一項第二款宣告沒收之。
三、公訴意旨另略以：八十八年十一月十五日晚上八時二十分許，為警查獲，並適有
    被告地○○、Ｂ○○、戊○○、玄○○、乙○○、午○○、宇○○、辰○○、申
    ○○、丙○○、Ｄ○○、Ｅ○○、亥○○、天○○、酉○○、Ｃ○○、丁○○、
    卯○○、寅○○、戌○○、巳○○、癸○○、丑○○等於該上開遊藝場把玩電動
    玩具對賭財物時，為警當場查獲，因認被告地○○等人涉有刑法第二百六十六條
    賭博罪嫌云云。
四、按犯罪事實應以證據認定之，無證據不得推定其犯罪事實，又不能證明被告犯罪
    者，應諭知無罪之判決，刑事訴訟法第一百五十四條、第三百零一條第一項分別
    定有明文，且認定被告有罪之判決，須依證據認定之，如未能發現相當之證據，
    或證據不足以證明，自不能以推測或擬制之方法，以為裁判之依據（最高法院四
    十年度台上字第八六號判例足參）；本件公訴人認被告地○○、Ｂ○○、戊○○
    、玄○○、乙○○、午○○、宇○○、辰○○、申○○、丙○○、Ｄ○○、Ｅ○○、亥○○、天○○、酉○○、Ｃ○○、丁○○、卯○○、寅○○、戌○○、巳
    ○○、癸○○、丑○○（下簡稱被告地○○等人）涉有賭博罪嫌，無非係以金城
    歡樂世界遊藝場有經營賭博兌換財物之不法情事，且在案發當時渠等正在遊藝場
    內對賭財物，並有照片二十七張為證為其依據，但查被告地○○等人於警訊、偵
    查均一再否認有對賭財物之犯行，堅稱其等當時是純粹娛樂而己，並無以代幣兌
    換現金之情形，被告地○○、Ｂ○○、戊○○、午○○、宇○○、辰○○、申○○、丙○○、Ｄ○○、亥○○、天○○、酉○○、Ｃ○○、丁○○、卯○○、寅
    ○○、巳○○於原審，另被告Ｅ○○、戌○○、癸○○於本院復均否認當天有何
    賭博及對換財物之行為，被告未○○、宙○○、壬○○、Ａ○○、李淑敏、甲○○復供稱當天無兌換財物予被告地○○等人，此外又查無其他積極證據足資證明
    被告地○○等人有何具體對賭財物或向何人以贏得之代幣兌換現金之不法情事，
    賭博又無處罰未遂之規定，自不能因渠等當天有在場打玩機台或知有以代幣換現
    金之惟一證據，即推論其等有賭博之犯行，被告地○○等犯罪嫌疑尚有不足，檢
    察官猶執前詞請求將原審關於被告地○○等人無罪之判決予以撤銷，核屬無據，
    應予駁回。
四、被告地○○、Ｂ○○、乙○○、宇○○、魏烔亮、亥○○、酉○○、卯○○、丑
    ○○經合法傳喚未到庭，爰不待其陳述逕行判決之。
據上論結，應依刑事訴訟法第三百六十九條第一項前段、第三百六十四條、第三百六
十八條、第三百七十一條、第二百九十九條第一項前段、刑法第二十八條、第二百六
十七條、第二百六十六條第二項、第三十八條第一項第二款、第四十一條、罰金罰鍰
提高標準條例第一條前段、第二條第一項，判決如主文。
本案經檢察官子○○到庭執行職務。
中      華      民      國      九十      年      四    月    三十      日
                                  臺灣高等法院臺中分院刑事第七庭
                                        審判長法  官  林  榮  龍
                                              法  官  江  錫  麟
                                              法  官  謝  說  容
右正本證明與原本無異。
不得上訴。
                                              書記官  阮  正  枝
中      華      民      國     九十      年      五       月     一     日
刑法第二百六十七條
以賭博為常業者，處二年以下有期徒刑，得併科一千元以下罰金。
                                                                        Ｆ


司法院資訊處製作；財團法人民間司法改革基金會備份。
